臺灣高等法院刑事判決　　　　　　　　94年度交上易字第52號
上　訴　人　臺灣臺北地方法院檢察署檢察官
上　訴　人
即　被　告　甲○○
指定辯護人　本院公設辯護人王永炫
上列上訴人等因被告過失致死案件，不服臺灣臺北地方法院93年
度交易字第464號，中華民國94年1月31日第一審判決（起訴案號
：臺灣臺北地方法院檢察署93年度偵字第9228號、15904號），
提起上訴，本院判決如下：
    主  文
原判決撤銷。
甲○○因過失致人於死，處有期徒刑拾月。
    事  實
一、甲○○於民國93年5月9日上午11時45分許，騎乘車牌號碼為
    NM7—091號重型機車，搭載同事徐筱蓉，沿臺北市文山區福
    和橋機車專用道由西往東（臺北縣永和市往臺北市）方向行
    駛，途經該路段第259號燈桿旁之彎道時，本應注意行車，
    在設有快慢車道分隔線之慢車道，時速不得超過40公里，且
    行經彎道，應減速慢行，作隨時停車之準備，而當時為晴天
    、日間自然光線、柏油路面乾燥無缺陷、無障礙物、視距良
    好，並無不能注意之情事，竟疏於注意，以超過前開限速之
    速度超速行經上開彎道，以致於過彎道時，因駕駛失控，上
    開機車左側車身擦撞該機車專用道之左側圍牆而人車倒地後
    ，使徐筱蓉受有雙眼眶挫傷及瘀腫、頭頂骨部骨折，右顳骨
    部鈍創骨折；額骨部至鼻骨部骨折及挫裂，上下顎骨骨折及
    上下嘴唇挫傷瘀腫、右顴骨部擦挫傷、左顴骨部、左頰部及
    左下頦部大面積擦挫傷、顱骨骨折、顱內出血、左側季肋部
    擦傷、右側腹股溝部挫傷瘀腫、右手前臂部大面積擦傷、前
    臂後部及手臂部多處擦挫傷、左手上臂後部大面積擦傷、手
    臂部多處擦挫傷、手臂前部多處擦傷、右大腿前近腹股溝部
    挫傷淤青，兩大腿膝前部各有大面積挫裂傷及瘀腫等傷害，
    經路人報警將徐筱蓉送往台北市三軍總醫院急救，於93年5
    月9日23時15分許不治死亡，甲○○於警員到醫院時，自動
    表明為肇事者，自首接受裁判。
二、案經臺灣臺北地方法院檢察署檢察官據報相驗後自動檢舉，
    及徐筱蓉之父母丙○○、戊○○訴由臺北市政府警察局文山
    第二分局報告臺灣臺北地方法院檢察署檢察官偵查起訴。
    理  由
一、訊之被告甲○○，坦承於前揭時、地，騎乘NM7-091號重型
    機車，搭載被害人徐筱蓉，沿台北市文山區福和橋機車專用
    道由西往東（永和市往台北市）方向行駛，途經該路段259
    號燈焊之彎道時，機車左側擦撞該機車專用道左側圍牆，致
    人車倒地，徐筱蓉受有如事實所載之傷害，送醫延至93年5
    月9日23時15分許不治死亡之事實，坦白承認，並有臺北市
    政府警察局道路交通事故現場圖、道路交通事故調查筆錄、
    道路交通事故補充資料表、道路交通事故調查報告表(一)、(二)
    等各一份及現場照片在卷可稽；惟被告對本件車禍之發生，
    矢口否認其有何過失行為，辯稱：「伊行駛至該處時，後面
    有一輛不詳車號之機車突然從伊車左邊過來，擦撞到伊車左
    後邊致伊失控擦撞到旁邊圍牆，人車倒地，伊當時行車速度
    僅時速3、40公里，並未超速，伊無過失」等語。
二、經查被告駕駛機車後載徐筱蓉，行經上開路段，因失控機車
    左側擦撞路邊圍牆，依現場圖所載，其圍牆刮痕長達三十公
    尺，此有交通事故調查報告（現場圖）及照片附卷可稽，並
    經證人即警員乙○○到庭供證屬實，被告就此亦不否認。而
    機車倒地遺留於護欄之刮擦痕與地面之刮地痕相同，均可據
    以計算車速，亦有台北市政府交通局94年3月24日北市交五
    字第09430826000號函足憑，而依現場擦撞痕及胎痕長達53
    公尺其中擦撞痕達30公尺，經台北市車輛行車事故委員會及
    台北市政府交通局均認被告係以超過40公里以上速度超速行
    駛，有該委員會鑑定意見書及台北市政府交通局93年11月3
    日北市交五字第09334369300號函（鑑定認時速約82公里）
    足按，該處限速為時速40公里，亦經證人即警員乙○○供述
    在卷，被告謂當時其時速僅3、40公里，核係避就之詞，不
    足採信。又被告謂擦撞圍牆之長度不能據以認定車速，亦不
    足採。再被告稱當時其機車左側遭不詳機車擦撞後向右偏，
    為拉回機車始失控向左偏擦撞圍牆，但依交通事故現場圖所
    繪之胎痕，被告機車均行駛於靠圍牆邊，並無向右偏之現象
    ，此有該現場圖足稽，且依證人即警員乙○○證稱現場並無
    機車擦撞之散落物，同時如果被告機車被他車從左邊擦撞，
    依其慣性原理，其機車必定向右傾倒，焉有可能向左擦撞圍
    牆，且亦無任何證據可資證明被告機車確有被他車從左邊擦
    撞之情事，其此所辯應不足採，顯見被告係超速行駛失控致
    擦撞圍牆而肇事無疑，台北市車輛行車事故鑑定委員會及台
    北市政府交通局鑑定結果，亦均認被告騎乘機車超速致肇事
    ，有該委員會鑑定意見書及前揭台北市政府交通局函足參，
    且肇事當時天候為晴，日間自然光線、柏油路面乾燥無缺陷
    無障礙物，視距良好，並無不能注意情形，此有交通事故調
    查報告表(一)(二)在卷可稽。
三、被害人徐筱蓉因本件車禍受有如事實所載之傷害，經送醫急
    救，不治死亡，此有相驗筆錄、履勘現場筆錄、相驗屍體證
    明書、驗斷書、相驗照片附表可稽，並為被告所是認，足見
    被害人徐筱蓉之死亡與被告之過失肇事所相當因果關係，被
    告犯行足堪認定。
四、檢察官循告訴人聲請上訴，謂被告駕駛機車經台北市福和橋
    機車專用道時，竟為追求被害人徐筱蓉，欲使被害人徐筱蓉
    摟抱其腰部不顧被害人生命安危，高速行駛彎道，失控擦撞
    左側圍牆，致人車倒地，使被害人徐筱蓉死亡，被告顯有不
    確定殺人故意云云。惟查所謂不確定故意，係行為人對於構
    成犯罪之事實，預見其發生而其發生並不違背其本意者始成
    立，刑法第13條第2項定有明文。故不確定故意必須其犯罪
    事實發生並不違背其本意，如無此意，自不成立不確定故意
    。本件被告與被害人係同事，並無仇恨，被告駕駛機車固有
    前揭超速行為致肇事，但其本人亦受有下背挫傷、四肢擦挫
    傷、骨盆骨折之傷害，此有台北市立聯合醫院診斷證明書可
    稽，依當時情況觀之，對車禍之發生當非被告之本意，況依
    告訴人所提出之刑事告訴狀所載被告為追求被害人徐筱蓉當
    更無希望發生車禍，以妨礙其追求，足見本件車禍之發生，
    當無不違背被告本意之情事，自難認被告有不確定故意殺人
    之犯行，併此敘明。
五、核被告所為，係犯刑法第276條第1項之過失致人於死罪，查
    被告於行為後，於警員到醫院尚不知其為行為人時，自承為
    肇事之人，已據證人即警員乙○○在本院供證甚詳，證人丁
    ○○亦稱警員係先到被告處，復有台北市○○○○○道路交
    通事故肇事人自首情形紀錄表附卷足憑（參見偵二卷47頁）
    ，顯見被告係自首接受裁判，應依刑法第62條之規定減輕其
    刑，至於道路交通事故補充資料表係事後警員請被害人堂姊
    丁○○及被告之母陳麗娟到派出所簽名，故其上簽名時間係
    在警員到醫院之後，亦據證人即警員乙○○供述無訛，告訴
    代理人謂被告之母說被告精神狀況不佳，無法製作筆錄，應
    非自首，但被告精神不佳，無法製作筆錄，並不表示其無法
    自承肇事者，此所辯應無可取。原審予以論罪科刑固非無見
    ，然查(一)被告係自首接受裁判，已如前述，原審未論以自首
    ，尚有未合；(二)被害人徐筱蓉有如事實所載之傷，原審僅載
    顱骨骨折，顱內出血，頭部鈍傷，尚有疏漏；(三)被告於肇事
    後尚未與被害人家屬和解，且在原審亦未明確坦承過錯，原
    審僅判處有期徒刑八月，尚嫌過輕；被告上訴否認其有過失
    ，而係被他車擦撞失控，其亦係被害人，其上訴為無理由。
    檢察官上訴謂被告有不確定殺人故意，雖無理由，但其主張
    原審量刑過輕則有理由，從而原判決既有可議，自應予撤銷
    改判，爰審酌被告係屬初犯（有本院被告前案紀錄表可憑）
    ，騎乘機車未注意安全肇事，致被害人死亡，事後未與被害
    人和解，賠償損害，復設詞卸責等一切情狀，衡情量處如主
    文第二項所示之刑。
據上論斷，應依刑事訴訟法第369條第1項前段、第364條、第299
條第1項前段，刑法第276條第1項、第62條前段，罰金罰鍰提高
標準條例第1條前段，判決如主文。
本案經檢察官劉靜婉到庭執行職務。
中　　華　　民　　國　　94　　年　　5 　　月　　18　　日
　　　　　　　　　臺灣高等法院交通法庭
                      審判長法　官陳  正  雄
　　　　　　　　　　　　　  法　官許  錦  印
　　　　　　　　　　　　　  法　官許  宗  和
以上正本證明與原本無異。
檢察官如不服本判決，應於收受送達後十日內向本院提出上訴書
狀，其未敘述上訴之理由者並得於提起上訴後十日內向本院補提
理由書（均須按他造當事人之人數附繕本）。
被告不得上訴。
                            書記官吳  鎮  鑫
中　　華　　民　　國　　94　　年　　5 　　月　　20　　日
